【裁判字號】    88,訴,77
【裁判日期】    890525
【裁判案由】    偽造文書等
【裁判全文】
臺灣士林地方法院刑事判決                            八十八年度訴字第七七號
    公  訴  人  臺灣士林地方法院檢察署檢察官
    被      告  丙○○
    選任辯護人  宗淑媛
右列被告因偽造文書等案件，經檢察官提起公訴 (八十七年度偵字第五三一五號)，
本院判決如左：
    主  文
丙○○無罪。
    理  由
一、公訴意旨略以：緣乙○○與被告丙○○之女友丁○○同為任職國家音樂廳交響樂
    團之團員，並為好友，而被告丙○○因對乙○○有所誤會，竟自民國八十七年一
    月七日起至同年三月三十一日止，前後多次假借己○○配偶辛○○之授意，以己○○受害婦女自救會之名義，意圖散布於眾而指摘及傳述乙○○與另一團員己○○有連續通姦等足以毀損乙○○、己○○乃至己○○之妻辛○○之莫需有之事實
    ，以書信之方式寄發予該交響樂團之團員，其中於八十七年一月七日係具函予國
    家音樂廳交響樂團團長及教育部吳京部長指摘己○○人品低劣，在外專門騙財騙
    色，又將自身性病傳染與他人，且己○○與乙○○有曖昧關係，末段載明「本件
    係作為向各大眾傳播媒體發表、傳送之先行程序，本件請依最速件辦理」，另有
    一通知書予乙○○，內容則稱按己○○之妻本意，本欲對其提起「妨害家庭」之
    訴，經自救會極力規勸，其姑念王女尚年輕未婚，可能因一時糊塗被引誘而陷入
    錯誤，故同意暫不提出告訴，繼於八十七年一月十四日又具函於丁○○指摘稱乙○○與己○○禽獸已有多次「通姦」關係，且日常接觸與性行為頻繁等，並稱已
    握有多項證據證物（如性行為照片、錄影帶、錄音帶等），八十七年一月十六日
    則致函乙○○之雙親指摘稱乙○○與己○○通姦，並要求二老善盡管教乙○○之
    責，不要再放任王女繼續傷風敗俗，八十七年二月八日則又具函國家音樂廳交響
    樂團副團長及團長指摘稱，副團長擅自將自救會同時寄發至樂團予各團員之私人
    公文書沒收並銷毀（內容係指陳己○○在外專司詐財騙色，又將自身性病傳染與
    他人，且與乙○○有全團皆知之通姦關係），涉嫌觸犯刑法「銷毀公文書罪」及
    「偽造文書罪」，再於八十七年二月九日函送國家音樂廳交響樂團全體團員指摘
    稱，己○○不但專門詐財騙色，更將自身性病傳染給無辜婦女，而乙○○明知陳
    員有家室，而看其妻好欺負故意通姦以破壞別人家庭，再於八十七年三月二十二
    日函樂團團員李浚、戊○○指摘稱，副團長庚○○係收受己○○、乙○○及乙○○雙親之賄賂，故極力維護乙○○、己○○二人，另並指摘稱乙○○於八十六年
    八月二十七日由己○○陪同至臺北市○○○路○段佑仁婦產科診所接受人工流產
    （即墮胎）手術，再於八十七年八月三十一日函國家音樂廳交響樂團團員指摘稱
    ，乙○○及己○○交付賄款新臺幣五十萬元予副團長庚○○。而以上揭方式指摘
    傳述己○○、乙○○二人有連續通姦及行賄與詐財騙色或墮胎、染患性病等不實
    事項，其後並再繼續多次寄發函件予乙○○之雙親及交響樂團之團員等人，仍再
    次指摘稱己○○與乙○○通姦之情事，另並偽冒辛○○名義具文向團員請求幫忙
    規勸乙○○（以「賴玲玲」之名具名，並偽刻「賴玲玲」名義之印章蓋印），均
    足生損害於辛○○等人。案經乙○○、己○○、辛○○告訴，因認被告丙○○係
    犯刑法第三百十條第二項之加重誹謗罪及刑法第二百十六條、第二百十條之偽造
    私文書罪嫌。
二、按犯罪事實應依證據認定之，無證據不得推定其犯罪事實；又不能證明被告犯罪
    者，應諭知無罪之判決，刑事訴訟法第一百五十四條、第三百零一條第一項，分
    別定有明文。又告訴人之告訴，係以使被告受刑事追訴為目的，其指訴是否與事
    實相符，仍應調查其他證據，以資審認，必被害人所述被害情形，無瑕疵可擊，
    且就其他方面調查，又與事實相符，始足據為有罪判決之基礎，亦有最高法院八
    十一年度台上字第三五三九號判決足資參照。本件公訴人認被告犯有前揭罪嫌，
    無非係以告訴人乙○○、己○○、辛○○等之告訴，被告於偵查中辯稱不會使用
    電腦前後所述不一，被告曾於偵查中坦承經檢察官扣案之信函為伊書寫，與其家
    人無關及該扣案信函中向司法院長及臺灣高等法院院長之陳情書末分別均載有「
    本件係作為向監察院提出陳情之先行程序，本件請依最速件辦理」、「本件作為
    向監察院提出檢舉陳情、行政救濟及其他自力救濟之先行程序，本件請依最速件
    辦理」等字樣，此與八十七年一月七日致國家音樂廳交響樂團團長及教育部長之
    函文末所載「本件係作為向各大眾傳播媒（原函內誤載為煤）體發表、傳送之先
    行程序，本件請依最速件辦理」及被告八十七年七月十日抗辯請求狀中參所載「
    本抗辯請求書係作為向上述各單位陳情檢舉並要求懲處之先行依據」，其用字及
    語法均雷同，堪認確具合理懷疑足認被告為本件黑函之製作及散布者等為論據。
    訊據被告丙○○堅決否認有前揭誹謗及偽造文書犯行，辯稱：並未寄不實信函給
    國家音樂廳團員，扣案之四封寄給丁○○的黑函是丁○○收到後交給伊，至於寄
    給司法院、台北縣地政局等之陳請書及申請書是伊母親的，非伊書寫，檢察官原
    來要傳訊伊母親，但當時伊母親生病，所以伊才說該申請書是伊寫的等語。經查
    ：
    （一）被告丙○○並不認識告訴人己○○及辛○○，更無怨隙，此為告訴人所自
          承（詳甲○八十七年度偵字第五三一五號卷，第四四頁背），而告訴人王
          淑瑜則以「被告與丁○○吵架時，我都有勸告丁○○，這個可能是他對我
          不滿的地方」，並推論被告可能因此懷恨報復（同前偵查卷第四五頁背面
          ），而寄發前揭誹謗信函。至於告訴人己○○及辛○○則係與乙○○討論
          後才推論是被告所為（同前偵查卷第二七頁背面）。惟被告與告訴人陳逸
          農及辛○○既不認識，更無怨隙，當無故意誹謗其名譽之犯罪動機，至於
          告訴人乙○○雖稱其於被告與丁○○吵架時曾從中勸告丁○○，究此對被
          告亦無何等損害可言，被告應無因此對告訴人乙○○惡意攻詰之理由。
    （二）被告於偵查中對其是否會使用電腦中文輸入前後所述雖屬不一，惟現今電
          腦資訊普遍，即令剛入學之學童懂得操作電腦及中文輸入者，亦非鮮見，
          縱被告確會中文輸入，亦難因此推論前揭誹謗信函為被告繕打、寄發。
    （三）檢察官雖於被告家中查扣得以己○○受害婦女自救會名義寄給丁○○之信
          函四件，惟該信函是告訴人提起本件告訴後，丁○○才將該信件交給被告
          ，使其知悉被告之原因等情，已據證人丁○○到庭結證屬實（詳本院八十
          九年四月十七日訊問筆錄），且該信封上均蓋有郵戳（其中二封之戮記不
          明），足證被告辯稱該四封信函為丁○○所交付屬實。再本件以己○○受
          害婦女自救會名義寄發給國家音樂廳團員之信函除寄至國家音樂廳外，亦
          寄至各團員之住處，而證人丁○○已到庭證稱並未將團員之地址告知被告
          ，被告既非該團團員，如何知悉該團團員住處之地址，並依址寄發前揭信
          函。
    （四）檢察官於偵查中曾將告訴人所提供寄發給國家音樂廳團員尚未拆封之信函
          送請內政部警政署刑事警察局鑑定該信封及其內信函所留指紋與被告之指
          紋是否相符，經該局以寧海德林法化驗結果，僅於編號四信封上採得可資
          比對指紋一枚，經人工析鑑結果與送鑑之被告丙○○指紋及該局檔存同一
          人指紋不符，其餘編號信封及所附信函均未發現可資比對指紋，此有該局
          八十七年八月二十日刑紋字第五七五二四號函在卷可憑（見偵查卷一一八
          頁）。
    （五）依八十七年十二月八日偵訊筆錄上記載：「問吳：（提示扣押物）這些東
          西是你家找到的嗎？答：我只知道在我家有拿走東西，沒有扣押筆錄。問
          ：（提示扣押物）這些東西是你寫的嗎？答：不是。問：你家有幾人？答
          ：我媽，與我二個弟弟。．．．問：（提示扣押物）是你寫的嗎？答：當
          作是我寫的，電腦是我打的（如果是我寫的），我還不能確定是否我寫的
          。問：能否確定？答：那就是我寫的，與我家人無關。」觀之，被告就本
          案扣押物原係否認為伊所寫，待檢察官追問後，始答稱：那就是我寫的，
          與我家人無關。顯然被告確係為恐連累家人始作此陳述，承認該扣押信函
          為伊書寫，其自白自不足為犯罪之論據。至於扣案信函中向司法院長及臺
          灣高等法院院長之陳情書末分別均載有「本件係作為向監察院提出陳情之
          先行程序，本件請依最速件辦理」、「本件作為向監察院提出檢舉陳情、
          行政救濟及其他自力救濟之先行程序，本件請依最速件辦理」等字樣，此
          與八十七年一月七日致國家音樂廳交響樂團團長及教育部長之函文末所載
          「本件係作為向各大眾傳播媒（原函內誤載為煤）體發表、傳送之先行程
          序，本件請依最速件辦理」及被告八十七年七月十日抗辯請求狀中參所載
          「本抗辯請求書係作為向上述各單位陳情檢舉並要求懲處之先行依據」，
          其用字及語法雖有雷同，惟該用字與語法尚屬常見，應非被告所獨創，亦
          難依此推論前開誹謗信函為被告寄發。
    （六）綜上所述，本案既乏積極證據足證被告有公訴人所指加重誹謗及行使偽造
          私文書罪嫌，復查無其他證據足證被告犯罪，依法自應為被告無罪之諭知
          。
據上論斷，應依刑事訴訟法第三百零一條第一項，判決如主文。
本案經檢察官李學到庭執行職務
中    華    民    國      八十九        年      五      月    二十五    日
                                  臺灣士林地方法院刑事第二庭
                                      法  官  許  永  煌
右正本證明與原本無異。
如不服本判決，應於判決送達後十日內，向本院提出上訴狀。
                                      書記官  黃  秀  雲
中    華    民    國      八十九        年      五      月    二十六    日


司法院資訊處製作；財團法人民間司法改革基金會備份。
